---
title: "Cálculo de movilidad por departamento de la provincia"
lang: es
---

---

**Input inicial**
- Imagenes rasters `.tif` de cambio porcentual semanal y prepandemia para
locación, dia y horario reportado generadas en 'Creacion de rasters'.

**Objetivo**
- Obtener un dataset con los valores promedio de movilidad ciudadana tanto para 
cambio porcentual semanal como prepandemia, en cada locación y momento en el
que haya disponible una imagen raster.
- Nueva variable que promedie los valores de cambio porcentual semanal como 
prepandemia para mañana y tarde, ya que se asume que deberían ser similares.

---




```{r setup, echo = FALSE, message=FALSE, warning=FALSE}
library(sf)
library(plotly)
library(tidyverse)
library(terra)
```

## 1. Guardo información de los rasters en un dataset 

Genero una base de datos con los polígonos de los departamentos de provincia
de Buenos Aires y la ubicación de los archivos en el sistema.

```{r}

# Leo todos los archivos de la carpeta con rasters de ejemplo
 all_files <- list.files("data/inicial/")

# Datos reales
# all_files <- list.files("../geocovid/data/rasters/")

# Filtro los archivos que terminan con '.tif'
base_raster <- all_files[grep(".tif$",
                              basename(all_files))]  |>
  tibble::as_tibble() |>
  tidyr::separate(value,
                  into = c('locacion',
                           'tipo_de_raster',
                           'fecha',
                           'hora'),
                  sep = '_',
                  remove = FALSE) |>
  dplyr::mutate(fecha = as.Date(fecha),
                hora = as.numeric(str_sub(hora, end= -4))) |>
  dplyr::mutate(momento = dplyr::case_when(hora == 0 ~ "noche",
                                           hora == 8 ~ "mañana",
                                           hora == 16 ~ "tarde"))

# formato de fecha
formatted_date <- format("2020-05-10", format = "%Y-%m-%d")

bsas <-  sf::st_read("data/procesada/bsas_caba_simple.gpkg")

base_raster_baires <- base_raster |>
  dplyr::filter(locacion == 'baires') |> #elimina valores de amba que coinciden
  dplyr::cross_join(bsas) |>
  dplyr::mutate(file = paste0('data/inicial/', value)) |>
 # datos reales
 # dplyr::mutate(file = paste0('../geocovid/data/rasters/', value)) |>
  sf::st_as_sf()

```


## 2. Promedio de valores de movilidad ciudadana por departamento de Bs. As.
- Esto lo realizamos tanto para los rasters de 0 am (noche), 8 am (mañana) y
tarde (4 pm).
- Se crea una variable, `px_mean_dianoche`, que promedia los valores de
mañana (8 am) y tarde (4 pm).

```{r}

px_baires <- c()

for(i in 1:nrow(base_raster_baires)){


  # cada fila corresponde a un partido diferente
  poli <- sf::st_as_sf(base_raster_baires[i, c('partido','geom')]) |>
    st_transform(3857)
  
  # si bien el raster va a ser el mismo en muchos casos
  raster <- terra::rast(base_raster_baires$file[i])
  crs(raster) <-  "epsg:3857"


  int_data2 <- terra::extract( raster,
                               sf::st_as_sf(poli),
                               fun = mean,
                               na.rm = TRUE)


  px_data <- data.frame(base_raster_baires[i,],
                        'px_mean' = int_data2[[2]] 
                        )

  px_baires <- rbind(px_data, px_baires)
}

px_baires_w <- px_baires |>
  select(fecha, locacion, tipo_de_raster, 
         momento, hora, partido, px_mean, geom) |>
  pivot_wider(
    names_from = c(momento, hora),
    values_from = px_mean) |> # esto habria que
  mutate(px_mean_dianoche = ((mañana_8 + tarde_16)/2))


px_baires_w 

```

Las variables `px_mean_dianoche` y `noche_0` se convierten en categóricas.

```{r}
  px_bsas <-  px_baires_w  |>
           # dplyr::filter(fecha == '2020-05-06',
           #            tipo_de_raster == 'pc'
           #            ) |>
         dplyr::mutate(criterio = case_when(px_mean_dianoche > 40 ~ "mas de 40",
                                     40 > px_mean_dianoche &
                                       px_mean_dianoche > 30 ~ "40 - 30",
                                     30 > px_mean_dianoche &
                                       px_mean_dianoche > 20 ~ "30 - 20",
                                     20 > px_mean_dianoche &
                                       px_mean_dianoche > 10 ~ "20 - 10",
                                     10 > px_mean_dianoche & 
                                       px_mean_dianoche > 1 ~ "10 - 1",
                                     1 > px_mean_dianoche &
                                       px_mean_dianoche> -1 ~ "sin cambios",
                                     -1 > px_mean_dianoche& 
                                       px_mean_dianoche > -10 ~ "-1 - -10",
                                     -10 > px_mean_dianoche& 
                                       px_mean_dianoche > -20 ~ "-10 - -20",
                                     -20 > px_mean_dianoche& 
                                       px_mean_dianoche > -30 ~ "-20 - -30",
                                     -30 > px_mean_dianoche& 
                                       px_mean_dianoche > -40 ~ "-30 - -40",
                                     -40 > px_mean_dianoche  ~ "menor a -40"),
         criterio_noche = case_when(noche_0 > 40 ~ "mas de 40",
                                     40 > noche_0 &
                                       noche_0 > 30 ~ "40 - 30",
                                     30 > noche_0 &
                                       noche_0 > 20 ~ "30 - 20",
                                     20 > noche_0 &
                                       noche_0 > 10 ~ "20 - 10",
                                     10 > noche_0 &
                                       noche_0 > 1 ~ "10 - 1",
                                     1 > noche_0 &
                                       noche_0> -1 ~ "sin cambios",
                                     -1 > noche_0 &
                                       noche_0 > -10 ~ "-1 - -10",
                                     -10 > noche_0 &
                                       noche_0 > -20 ~ "-10 - -20",
                                     -20 > noche_0 &
                                       noche_0 > -30 ~ "-20 - -30",
                                     -30 > noche_0 &
                                       noche_0 > -40 ~ "-30 - -40",
                                     -40 > noche_0  ~ "menor a -40")) |>
         dplyr::mutate(criterio = fct_relevel(criterio, c("mas de 40", 
                                                   "40 - 30",
                                                   "30 - 20",
                                                   "20 - 10","10 - 1",
                                                   "sin cambios",
                                                   "-1 - -10", 
                                                   "-10 - -20",
                                                   "-20 - -30", 
                                                   "-30 - -40",
                                                   "menor a -40")),
                criterio_noche = fct_relevel(criterio_noche, 
                                             c("mas de 40", 
                                                   "40 - 30",
                                                   "30 - 20",
                                                   "20 - 10",
                                                   "10 - 1",
                                                   "sin cambios",
                                                   "-1 - -10", 
                                                   "-10 - -20",
                                                   "-20 - -30", 
                                                   "-30 - -40",
                                                   "menor a -40"))) |>
  st_as_sf()


#write_sf(px_bsas, "data/procesada/px_baires_demo_app.gpkg")

```

## 3. Mapa de provincia de Buenos Aires


```{r warning=FALSE}


# escala de color por categoria

  colors <- c("mas de 40"="#67001F",
              "40 - 30"="#B2182B",
              "30 - 20"="#D6604D",
              "20 - 10"="#F4A582",
              "10 - 1"="#FDDBC7",
              "sin cambios"="#F7F7F7",
              "-1 - -10" ="#D1E5F0",
              "-10 - -20"="#92C5DE",
              "-20 - -30"="#4393C3",
              "-30 - -40"="#2166AC",
              "menor a -40"="#053061")


 plotly::plot_ly() |>
   plotly::add_sf(stroke = I("#95B2C6"),
          data = px_bsas,
          split = ~criterio,
          name = ~criterio,
          color = ~criterio,
          colors = colors,
          stroke = I("transparent"),
          hoveron = "fills",
          hoverinfo = 'name',
          legendgroup = 'criterio',
          legendgrouptitle = list(text = 'Promedio % de cambio',
                                  font = list(size = 15,
                                  family = "Work Sans",
                                  color = "black"))
   ) 
 
```

